【裁判字號】    97,易,1106
【裁判日期】    971008
【裁判案由】    詐欺
【裁判全文】
臺灣臺南地方法院刑事判決              97年度易字第1106號
公  訴  人  臺灣臺南地方法院檢察署檢察官
被      告  乙○○
上列被告因詐欺案件，經檢察官提起公訴（97年度偵字第7911號）
，本院判決如下：
    主  文
乙○○幫助共同意圖為自己不法之所有，以詐術使人將本人之物
交付，處拘役伍拾玖日，如易科罰金，以新臺幣壹仟元折算壹日
。
    事  實
一、乙○○明知將自己之金融機構帳戶提供他人使用，將可能遭
    詐騙集團利用作為犯罪工具，猶基於縱有人以其金融帳戶實
    施財產罪，亦不違背其本意之不確定故意，於民國96年7月
    7日前某日，在不詳地點，將其向華南商業銀行股份有限公
    司（下稱華南銀行）三重分行申請之帳號000000000000號帳
    戶存摺、提款卡及密碼等資料，交予真實姓名年籍不詳之詐
    騙集團成員使用。該詐騙集團成員即基於共同意圖為自己不
    法之所有之犯意聯絡及行為分擔，於96年7月7日1時10分許
    ，在電腦網路「尋夢園」交友網站上留下交友訊息，適有曾
    俊碩在其位於臺南縣永康市○○街3巷28之1號住處上網瀏覽
    該網站，該詐騙集團成員即以確定身分為由，向曾俊碩佯稱
    須由其持提款卡至自動提款機依照指示操作確認，致曾俊碩
    陷於錯誤，於同日依指示至提款機前匯入新台幣（下同）9,
    999元至乙○○上開華南銀行帳戶，旋即遭人提款一空。嗣
    經曾俊碩查覺受騙，於同日報警處理而查悉上情。
二、案經臺南縣警察局永康分局報請臺灣臺南地方法院檢察署檢
    察官偵查起訴。
    理  由
壹、程序事項：
一、按刑事訴訟法第159條之5規定：「被告以外之人於審判外之
    陳述，雖不符前4條之規定，而經當事人於審判程序同意作
    為證據，法院審酌該言詞陳述或書面陳述作成時之情況，認
    為適當者，亦得為證據。」、「當事人、代理人或辯護人於
    法院調查證據時，知有第159條第1項不得為證據之情形，而
    未於言詞辯論終結前聲明異議者，視為有前項之同意。」，
    其立法理由在於傳聞證據未經當事人之反對詰問予以核實，
    乃排斥其證據能力。惟當事人如放棄對原供述人之反對詰問
    權，於審判程序表示同意該等傳聞證據可作為證據，此時，
    法院除認該傳聞證據欠缺適當性外，自可承認其證據能力。
    又當事人、代理人或辯護人於調查證據時，知有刑事訴訟法
    第159條第1項不得為證據之情形，卻表示「對於證據調查無
    異議」、「沒有意見」等意思，而未於言詞辯論終結前聲明
    異議者，應視為已有將該等傳聞證據採為證據之同意（最高
    法院94年度台上字第2976號判決意旨參照）。查被告對於證
    人即被害人曾俊碩於警詢時之審判外陳述，在本院審判程序
    中，就該證據能力一節，表示「無意見」之意思，且未於言
    詞辯論終結前聲明異議，揆諸前揭說明，應視為被告已有將
    該等傳聞證據採為證據之同意，另本院審酌證人曾家中、王
    友國於警詢時之陳述，係就被告所涉犯幫助詐欺取財等事實
    所為之陳述，本院復查無違法或不實之處，是該等傳聞證據
    並無欠缺適當性之情形，自可承認其證據能力。
二、被告於警詢及偵查中之供述、卷附自動櫃員機交易明細表1
    份（被害人曾俊碩匯款紀錄）、華南銀行三重分行97年2 月
    25日（97）華三存字第037號函復被告000000000000號帳戶
    開戶資料及交易明細各1份、華南銀行三重分行97年7月16
    日（97）華三存字第131號函復被告上開帳戶存款往來明細
    表1份等資料，被告於本院準備及審理程序中均不爭執其證
    據能力，且無事實顯示係公務員因違法蒐證所取得，自均有
    證據能力。
貳、實體事項：
一、訊據被告乙○○固坦承開立上開華南銀行三重分行00000000
    0000號帳戶之事，惟矢口否認幫助詐欺取財犯行，辯稱：伊
    平時均將該帳戶存摺、提款卡及記載密碼之紙條放在隨身攜
    帶之皮包內，是接到警方通知才知道該帳戶存摺及提款卡遺
    失，因不知在何時何處遺失，故未報案，亦未向銀行辦理掛
    失等情詞。經查：
  (一)按採證認事係屬事實審法院之職權，而法院憑以認定犯罪事
    實之證據，並不以直接證據為限，即綜合各種直接、間接證
    據，本於推理作用，為其認定犯罪事實之基礎，如不違背經
    驗法則與論理法則，亦非法所不許（最高法院94年度臺上字
    第4770號判決意旨參照）。查華南銀行之上開帳戶為被告所
    申辦，此為被告所坦承，並有華南銀行三重分行97年2月25
    日（97）華三存字第037號函復之被告開戶資料（見警卷第
    14頁）附卷可憑。又證人即被害人曾俊碩於96年7月7日1時
    10分許，在住處上網瀏覽「尋夢園」交友網站時，因受詐騙
    集團成員佯稱確認身分為由，致陷於錯誤，而於同日依指示
    至提款機前操作，因而將9,999元匯入被告上開華南銀行帳
    戶，且立即為詐騙集團成員提領一空等情，業據證人曾俊碩
    於警詢中指述綦詳（見警卷第6、7頁），復有上開證人所提
    供之自動櫃員機交易明細表及華南銀行三重分行97年2月25
    日（97）華三存字第037號函復之交易明細各1份附卷可憑（
    見警卷第12、15、16頁），此部分事實，堪以認定。
  (二)被告雖辯稱伊將上開存摺、提款卡及密碼紙條放在隨身攜帶
    之皮包內而遺失云云。然由上開帳戶自開戶後之歷史交易往
    來明細表顯示（見本院卷12頁），被告於93年6月8日以100
    元開戶後，旋即於同年月17日將該100元提領出，爾後直至
    96年6月21日為止，長達三年期間，均無任何存提款紀錄等
    情，可知被告開戶後並未使用該帳戶，該帳戶顯然非被告日
    常理財所經常使用之帳戶，至為明確，既然如此，又何需將
    存摺及金融卡、密碼等帳戶資料放置在隨身攜帶之皮包內？
    且由本院審理時詢及何時遺失皮包時，被告竟答稱不知於何
    時遺失皮包，並陳稱亦未向警察機關報案或辦理帳戶存摺、
    金融卡掛失等情節，然被告倘真有遺失隨身攜帶之皮包，豈
    會不知於何時遺失？況且金融存款帳戶，事關存戶個人財產
    權益之保障，與存戶之金融卡、存摺，一般人均妥為保管，
    倘有遺失，衡情均會報案或掛失，以免遭他人盜領或盜用，
    然而被告既未向警察機關報案，亦未向銀行辦理帳戶存摺及
    金融卡掛失，其所辯遺失帳戶存摺及提款卡之情節，實與常
    情不符，已難採信。參以詐騙集團以他人帳戶供作款項出入
    之帳戶，衡諸常情，通常會先取得帳戶所有人之同意才使用
    ，否則一旦帳戶名義人掛失，被害人匯入之款項即遭凍結無
    法提領，帳戶名義人反可輕易辦理補發存摺、變更印鑑、密
    碼，將款項提領一空，或至少使詐騙集團無功而返，詐騙集
    團自無可能冒此風險。是以，詐騙集團利用他人帳戶為詐欺
    取財犯行，勢必對帳戶之使用及掌控有十足把握，應無使用
    他人遺失或失竊之帳戶供被害人匯款可能。綜上，足認被告
    確有將上開帳戶存摺、提款卡及密碼等交予他人使用之事實
    ，已堪認定，其所辯遺失存摺、提款卡及密碼資料云云，顯
    違常情，要難採信。
  (三)再按金融存款帳戶，事關存戶個人財產權益之保障，與存戶
    之提款卡結合，其專屬性、私密性更形提高，除非本人或與
    本人具密切之關係者，難認有何理由可自由流通使用該存摺
    、提款卡、密碼，一般人亦均有應妥為保管存摺、提款卡、
    密碼，以防止被他人冒用之認識，縱有特殊情況偶有將存摺
    、提款卡交付他人之需，亦必深入瞭解其用途後再行提供以
    使用，恆係吾人日常生活經驗與事理；且金融帳戶為個人理
    財之工具，申請開設金融帳戶並無任何特殊之限制，一般民
    眾皆可以存入最低開戶金額之方式申請開戶，一個人可以在
    不同之金融機構申請多數之存款帳戶使用，並無何困難，此
    乃眾所週知之事實，則依一般人之社會生活經驗，苟見非親
    非故之人不以自己名義申請開戶，反而向他人蒐集金融機構
    帳戶供己使用，衡情當知悉蒐集金融帳戶者，係將所蒐集之
    帳戶用於從事財產犯罪。況觀諸現今社會上，詐騙者蒐購人
    頭帳戶，持以作為信貸、手機簡訊詐欺之事，常有所聞，出
    賣或出借帳戶予非親非故之人，受讓人係為從事財產犯罪，
    已屬人盡皆知之事，本件被告明知存摺、金融卡及密碼等有
    關個人財產、身分之物品，將淪落於不明人士手中，極易被
    利用為與財產有關之犯罪工具，竟願將其存摺等物交付予與
    其於身分上不具密切關係之人，顯然對於該帳戶將作為不法
    使用，有所認知，是雖卷內事證並無積極證據證明被告知悉
    實施詐欺者將如何犯罪，而無法於本件認定被告有實施詐欺
    犯行之共同犯意聯絡，但被告既對金融帳戶交付他人使用，
    可能遭持以從事財產犯罪有所認知，其有幫助他人犯詐欺罪
    之不確定犯罪故意甚明。
  (四)綜上所述，堪認上開帳戶資料，乃被告輾轉交予犯罪集團成
    員使用，被告辯稱遺失上開帳戶資料云云，顯係事後卸責之
    詞，無足採信。本件事證明確，被告犯行洵堪認定，應依法
    論科。
三、按刑法上之幫助犯，係對於犯罪與正犯有共同之認識，而以
    幫助之意思，對於正犯資以助力，而未參與實施犯罪之行為
    者而言（最高法院75年度臺上字第1509號、88年度臺上字第
    1270號判決均同此意旨）。是如未參與實施犯罪構成要件之
    行為，且係出於幫助之意思提供助力，即屬幫助犯，而非共
    同正犯，不適用責任共同原則（亦有最高法院89年度台上字
    第6946號判決要旨可參）。本件詐騙集團成員對被害人曾俊
    碩施用詐術，致其陷於錯誤而交付金錢，該集團成員核係犯
    刑法第339條第1項之詐欺取財罪，該詐騙集團成員就上開犯
    行有犯意聯絡及行為分擔，為共同正犯。而被告除提供帳戶
    供詐騙集團成員使用外，並無事證足資證明被告與該集團成
    員所實施之詐欺取財犯行間有何犯意聯絡及行為分擔，不足
    以認定與該集團成員共犯詐欺取財罪，故被告所犯僅只於提
    供帳戶之幫助行為。故核被告所為係犯刑法第30條第1項前
    段、第339條第1項之幫助詐欺取財罪，應依刑法第30條第2
    項之規定，按正犯之刑減輕之。爰審酌被告提供帳戶資料予
    犯罪集團成員使用，所為已影響社會正常交易安全，增加被
    害人尋求救濟之困難，並使犯罪之追查趨於複雜，危害社會
    情節非輕，及其犯罪之動機、目的、手段、生活狀況、智識
    程度、犯罪後於偵審程序中猶否認犯行之態度，並兼衡被告
    無犯罪前科，有臺灣高等法院被告前案紀錄表1份在卷供參
    ，素行尚稱良好，此次為初犯，暨被害人所受損害金額不高
    等一切情狀，量處如主文所示之刑，並諭知易科罰金之折算
    標準。
據上論斷，應依刑事訴訟法第299條第1項前段，刑法第339條第1
項、第30條第1項前段、第2項、第41條第1項前段，刑法施行法
第1條之1，判決如主文。
本案經檢察官甲○○到庭執行職務。
中    華    民    國    97    年    10    月    8     日
                  刑事第四庭  審判長法  官  林逸梅
                                    法  官  程克琳
                                    法  官  陳淑卿
以上正本證明與原本無異。
如不服本判決應於收受本判決後10日內向本院提出上訴書狀，並
應敘述具體理由。如未敘述上訴理由者，應於上訴期間屆滿後20
日內向本院補提理由書狀（均須按他造當事人之人數附繕本）「
切勿逕送上級法院」。
                                    書記官 周怡青
中    華    民    國    97    年    10    月    8     日
附錄本案論罪科刑法條全文：
中華民國刑法第30條（幫助犯及其處罰）
幫助他人實行犯罪行為者，為幫助犯。雖他人不知幫助之情者，
亦同。
幫助犯之處罰，得按正犯之刑減輕之。
中華民國刑法第339條（普通詐欺罪）
意圖為自己或第三人不法之所有，以詐術使人將本人或第三人之
物交付者，處5年以下有期徒刑、拘役或科或併科1千元以下罰金
。
以前項方法得財產上不法之利益或使第三人得之者，亦同。
前二項之未遂犯罰之。


司法院資訊處製作；財團法人民間司法改革基金會備份。
